【裁判字號】    89,國簡上,1
【裁判日期】    920721
【裁判案由】    國家賠償
【裁判全文】
臺灣苗栗地方法院民事判決                          八十九年度國簡上字第一號
    上  訴  人  丙○○
    訴訟代理人  甲○○
                乙○○
                己○○
    被  上訴人  苗栗縣稅捐稽徵處
    法定代理人  丁○○
    訴訟代理人  戊○○
                謝清榮
                劉嬌榮
                張秀容
                葉惠蓉
右當事人間請求國家賠償事件，上訴人對於中華民國八十八年十月十九日本院苗栗簡
易庭八十七年度國簡字第二號第一審判決提起上訴，本院判決如左：
    主    文
上訴駁回。
第二審訴訟費用由上訴人負擔。
    事    實
甲、上訴人方面：
一、聲明：
（一）原判決廢棄。
（二）被上訴人應給付上訴人新台幣（下同）一萬五千元，及自起訴狀繕本送達翌日
      起至清償日止，按年息百分之五計算之利息。
二、陳述：除與原判決記載相同者，茲予引用外，補稱：
（一）上訴人七年來一再接獲被上訴人「強制執行」、「催繳」通知，每次皆自己花
      錢影印存檔，予以留存證據，總計影印一大疊文件約二千張，且以雙掛號自台
      北郵寄苗栗，七年來已累計可觀之實際影印紙張費及郵資之損害，怎可謂無實
      際損害。
（二）上訴人於原審一開始即將請求損害賠償之金額自二、三十萬元大幅降低為一萬
      五千元，即係已將精神慰撫金之賠償予以排除（撤回）。
（三）請求追加當事人甲○○。
三、證據：除引用第一審所提證據外，補提出書狀、開庭通知書、報紙、書狀收據、
    台灣高等法院刑事判決及刑事裁定、書刊等影印文件共一百三十七紙為證。
乙、被上訴人方面：
一、聲明：上訴駁回。
二、陳述：除與原判決記載相同者，茲予引用外，補稱：不同意上訴人所為當事人之
    追加。
三、證據：引用第一審所提證據。
    理    由
一、按於第二審為訴之追加，除有民事訴訟法第二百五十五條第一項第二款至第六款
    情形外，須經他方當事人之同意，民事訴訟法第四百四十六條第一項定有明文。
    本件上訴人請求追加訴外人甲○○為當事人，既為被上訴人陳明不同意在卷，而
    上訴人就其所為當事人之追加，有何民事訴訟法第二百五十五條第一項第二款至
    第六款所示情形，復未為任何主張、陳述及舉證，而經本院審酌上訴人歷來所為
    主張、陳述與舉證，亦難認有何符合民事訴訟法第二百五十五條第一項第二款至
    第六款之規定，則揆諸前揭法條規定，上訴人所為訴之追加，於法自有未合，不
    應准許，先予敘明。
二、上訴人起訴主張：苗栗縣苗栗市○○里○○鄰○○路四五號房屋（稅籍編號：0
    0000000000號，以下簡稱系爭房屋）之納稅義務人並非上訴人，惟上
    訴人自民國八十一年起至八十七年間，一再遭被上訴人故意多次寄發房屋稅繳稅
    通知，造成擾民及不當徵收稅款，致造成上訴人財產上之損害及名譽、信用之損
    害，爰依國家賠償法及民法第一百八十六條規定，請求被上訴人應給付上訴人一
    萬五千元，及自起訴狀繕本送達翌日起至清償日止，按年息百分之五計算之利息
    等語；被上訴人則以：被上訴人查明上訴人原所有之系爭房屋已於八十年八月二
    十日因買賣辦竣所有權移轉登記予訴外人理清企業有限公司（以下簡稱理清公司
    ）後，被上訴人原以上訴人名義核定八十一年至八十七年度之房屋稅共計四八六
    九四元，已經被上訴人予以註銷並函復上訴人，因上訴人並未實際繳納系爭房屋
    之前開房屋稅，並未實際受損害。另系爭房屋坐落之苗栗縣苗栗市○○段六七０
    之七地號土地，為訴外人理清公司所有，被上訴人對理清公司課徵地價稅，於法
    並無不合，上訴人亦無損害可言。是上訴人請求賠償損害，於法無據等語，資為
    抗辯。
三、次按公務員於執行職務行使公權力時，因故意或過失不法侵害人民自由權利者，
    國家應負損害賠償責任；國家損害賠償，除依本法規定外，適用民法規定。國家
    賠償法第二條第二項、第五條固分別定有明文。惟此損害賠償之債，仍以有損害
    之發生及有責任原因之事實，並二者間有相當因果關係為其成立要件。果未能證
    明其有損害發生，自不得依國家賠償法請求賠償（台灣高等法院八十八年度上國
    字第六號裁判意旨參照）。再按當事人主張有利於己之事實者，就其事實有舉證
    之責任，民事訴訟法第二百七十七條亦著有明文。本件上訴人主張其因被上訴人
    故意多次寄發房屋稅繳稅通知，造成擾民及不當徵收稅款，致造成上訴人財產上
    之損害等情，既為被上訴人所否認，則上訴人自應就其所受損害負舉證責任。經
    查，本件上訴人就系爭房屋自八十一年至八十七年度之房屋稅共計四八六九四元
    並未繳納，且該部分以上訴人名義核定之房屋稅，業據被上訴人發函註銷並函復
    上訴人等情，為兩造所不爭執，並有被上訴人所提八十七年九月二日八七苗稅財
    字第八七一一六五四七號函附卷可憑，是上訴人並未因被上訴人以上訴人名義核
    課系爭房屋之房屋稅而受有繳納稅款之財產上損失，應堪認定。至上訴人主張其
    七年來一再接獲被上訴人「強制執行」、「催繳」通知，每次皆自己花錢影印存
    檔，予以留存證據，總計影印一大疊文件約二千張，且以雙掛號自台北郵寄苗栗
    ，七年來已累計可觀之實際影印紙張費及郵資之損害等情，雖據提出書狀、開庭
    通知書、報紙、書狀收據、台灣高等法院刑事判決及刑事裁定、書刊等影印文件
    共一百三十七紙為證，惟依上訴人所提前開影印文件內容觀之，與本件被上訴人
    以上訴人名義核課系爭房屋之房屋稅，及被上訴人寄發催繳通知等均無涉，尚難
    認係因被上訴人所造成之損害，而上訴人就其因被上訴人以其名義核課系爭房屋
    自八十一年至八十七年間之房屋稅而受有如何財產上之損害，復未能另舉證證明
    ，則其主張受有損害云云，自屬無據。是上訴人既未能證明其受有如何財產上之
    損害，而其於本院審理中又陳明本件並未就非財產上之損害為請求，則揆諸前揭
    說明，上訴人依國家賠償法請求被上訴人應給付一萬五千元，及自起訴狀繕本送
    達翌日起至清償日止，按年息百分之五計算之利息，於法自有未合，不應准許。
四、又按民法第一百八十六條係規定公務員之侵權責任，必須係公務員因故意違背對
    於第三人應執行之職務，致第三人受損害者，始須負賠償責任。經查，被上訴人
    為稅捐機關，並非公務員，上訴人對於被上訴人主張其須負公務員侵權責任，於
    法自有未合。從而，上訴人依民法第一百八十六條規定請求被上訴人給付給付一
    萬五千元，及自起訴狀繕本送達翌日起至清償日止，按年息百分之五計算之利息
    ，自屬無據，應予駁回。
五、綜上所述，上訴人依國家賠償法及民法第一百八十六條規定，請求被上訴人給付
    給付一萬五千元，及自起訴狀繕本送達翌日起至清償日止，按年息百分之五計算
    之利息，均無理由，不應准許。原審為上訴人敗訴之判決，並無不合。上訴意旨
    指摘原判決不當，求予廢棄改判，為無理由，應予駁回。
六、據上論結，本件上訴為無理由，依民事訴訟法第四百三十六條之一第三項、第四
    百四十九條第一項、第七十八條，判決如主文。
中      華      民      國    九十二    年      七      月    二十一    日
                                臺灣苗栗地方法院民事庭
                                      審判長法      官  郭千黛
                                            法      官  吳振富
                                            法      官  王萬金
右為正本係照原本作成。
本判決不得上訴。
中      華      民      國    九十二    年      七      月    二十一    日
                                            法院書記官    張茹茵


司法院資訊處製作；財團法人民間司法改革基金會備份。
